臺北高等行政法院判決
110年度訴字第1057號
                                    111年2月17日辯論終結
原      告  沈明達                                  
被      告  財政部臺北國稅局

代  表  人  宋秀玲（局長）

訴訟代理人  黃宜珊                                    
            郭敏華              
            吳佩馨               
上列當事人間營業稅及綜合所得稅事件，原告不服財政部中華民
國110年8月25日台財法字第11013928780號（案號：第11000396
號）訴願決定，提起行政訴訟，本院判決如下：
    主  文
原告之訴駁回。
訴訟費用由原告負擔。
　　事實及理由
一、程序事項：
　　本件原告起訴時訴之聲明僅請求撤銷原處分及訴願決定，經
    本院闡明應提起課予義務訴訟後，原告就下述系爭綜所稅罰
    鍰雖曾陳稱不在請求範圍（本院卷第254至255頁之筆錄，起
    訴狀則有述及此部分之主張），惟於言詞辯論期日復更正補
    為請求如訴之聲明第3項所示，並為被告所同意（本院卷第3
    28至329頁之筆錄），此部分當在本件審理範圍，合先敘明
    。
二、事實概要：
  ㈠被告前以原告未依規定申請營業登記，擅於民國98年4月至9
    月間以個人名義與他人共同銷售臺北市○○○路0段000號1、2
    樓及000號1、2樓房屋（下稱○○○路房屋）及其坐落基地，以
    及○○街00號8樓之5、8樓之6、8樓之7三戶房屋（下稱○○街房
    屋）及其坐落基地（下與○○○路房地合稱系爭房地），銷售
    額共新臺幣（下同）6,058,083元，未開立統一發票報繳營
    業稅，核定補徵營業稅302,905元，並處罰鍰302,905元。原
    告不服，申請復查結果，獲追減營業稅124,647元及罰鍰124
    ,647元（餘額均為178,258元，業經原告如數繳納，下分別
    稱系爭營業稅、系爭營業稅罰鍰）；原告仍不服，循序經臺
    灣臺北地方法院103年度簡字第22號行政訴訟判決駁回且於1
    03年5月16日確定（下稱營業稅前確定判決）。又原告就前
    開系爭房地之銷售，於98年度綜合所得稅結算申報時僅列報
    出售前開○○○路房屋之財產交易所得共458,614元，嗣經被告
    於104年間核定原告出售上開○○○路000號2樓及000號2樓房屋
    部分（此部分係受贈取得），財產交易所得各為1,197,437
    元及671,358元，其餘○○○路房屋（000及000號）1樓部分（
    下稱○○○路非受贈房屋）併同未列報出售之○○街三戶房屋（
    與前開○○○路受贈及非受贈房屋，下合稱系爭房屋），核認
    係以營利為目的經營不動產買賣，依實際交易金額核定營利
    所得10,799,009元，歸戶核定綜合所得總額15,114,226元，
    應補稅額4,710,773元（原告業已繳納其中4,444,664元，下
    稱系爭綜所稅），並按所漏稅額4,718,730元處0.5倍之罰鍰
    2,359,365元（此部分尚未據原告繳納，下稱系爭綜所稅罰
    鍰）。原告雖不服而循序提起行政訴訟，遞經本院106年8月
    24日106年度訴字第622號判決駁回其訴（下稱綜所稅前一審
    判決）、最高行政法院107年度判字第319號判決（下稱綜所
    稅前確定判決，與營業稅前確定判決下合稱前確定判決）駁
    回上訴而於107年5月31日確定（原告就本院前判決、最高行
    政法院前確定判決，先以行政訴訟法第273條第1項第1款、
    第14款再審事由提起再審之訴，亦經最高行政法院108年度
    裁字第101號裁定駁回確定；其又提起再審之訴，仍經本院1
    08年度再字第29號駁回其再審之訴、最高行政法院109年度
    判字第470號判決駁回上訴確定）。　
  ㈡原告於109年10月29日、同年11月16日及110年3月15日先後依
    行為時（即110年12月17日修正前，下同）稅捐稽徵法第28
    條第2項、行政程序法第128條等規定，向被告申請退還溢繳
    之系爭營業稅、系爭營業稅罰鍰及系爭綜所稅、系爭綜所稅
    罰鍰，經被告審認其申請並不符合各該規定，乃先後以110
    年3月2日財北國稅中南綜所二字第1100851201號函（下稱11
    0年3月2日函）及110年4月14日財北國稅中南綜所二字第110
    0852862號函（下稱110年4月14日函，與110年3月2日函下合
    稱原處分），否准其申請。原告不服，遞經財政部訴願駁回
    ，遂提起本件訴訟。
三、本件原告主張：
　㈠原告於98年變價分割持有15年之○○○路非受贈房屋，被告卻於
    104年將99年核課確定之前開變價分割財產交易所得，轉換
    為營利所得，並補徵系爭營業稅、系爭營業稅罰鍰及系爭綜
    所稅、系爭綜所稅罰鍰等，而未適用行政訴訟進行中公布之
    財政部106年6月7日台財稅字第10604591190號令釋（下稱財
    政部106年6月7日令釋），前確定判決適用法規顯有錯誤，
    此業經原告提起再審之訴之本院108年度再字第29號判決認
    明（雖然該判決係以原告就此之主張不屬行政訴訟法第273
    條第1項第14款再審事由而駁回），而由110年12月17日修正
    後（下稱修正後）稅捐稽徵法第28條第1項規定規定可知，
    行為時同條第2項所定退稅事由，不以適用法令錯誤為限，
    尚包括事實認定錯誤之情形，前確定判決漏未斟酌原告提出
    之建物謄本，應有事實認定錯誤而應予退稅之事由，且本件
    並非原告自行確定應納稅款，又均已繳納完畢；另依修正後
    稅捐稽徵法第28條第5項規定，行為時同條規定並無修正後
    不利原告之第3項規定，原告之本件申請自不受前確定判決
    所拘束，為此依稅捐稽徵法第28條第2項規定，就系爭營業
    稅、系爭綜所稅部分請求被告作成如訴之聲明第2項所示准
    予退還之行政處分。
　㈡關於系爭營業稅罰鍰部分，乃根據系爭營業稅而為計算，系
    爭營業稅既有前述稅捐稽徵法第28條規定應准退稅之事由，
    原告自得依行政程序法第128條第1項第3款規定申請程序重
    開，並請求被告作成撤銷系爭營稅罰鍰、系爭綜所稅罰鍰之
    處分；又依稅捐稽徵法第49條準用有關稅捐之規定，就此原
    告亦得依同法第28條請求被告准予退還系爭營業稅罰鍰、系
    爭綜所稅罰鍰。又上開財政部106年6月7日令釋，因原告確
    定判決訴訟中並未曾知悉此令釋，審理法院亦未曾依職權闡
    明，迨原告於107年6月21日提出再審之訴後，始於108年5月
    17日知悉有上開令釋，此有利於原告之課稅處分所據法令認
    定事實變更，應自原告知悉時起算，原告之申請應未逾行政
    程序法第128條第2項所定期限，為此訴請判決如訴之聲明所
    示等語。
　㈢並聲明：
　　1.訴願決定及原處分關於下述申請部分均撤銷。 
　　2.被告應依原告109年10月29日之申請案，作成准予退還98
      年度營業稅178,258元（即系爭營業稅）、98年度綜合所
      得稅4,444,664元（即系爭綜所稅）之行政處分。
　　3.被告應依原告109年10月29日之申請案，作成准予撤銷對
      原告裁處98年度營業稅漏稅罰計178,258元（即系爭營業
      稅罰鍰）、98年度綜合所得稅罰鍰2,359,365元（即系爭
      綜所稅罰鍰）之行政處分。
四、本件被告則以：
　㈠原告於97年度出售8戶房屋、98年度出售5戶房屋，連續二年
    共出售13戶房屋，核屬基於營利目的之經常性、繼續性銷售
    行為，符合營業稅法之營業人資格認定，且原告前有對於被
    告就系爭營業稅、系爭營業稅罰鍰及系爭綜所稅、系爭綜所
    稅罰鍰提起訴訟，並均已確定，甚且就綜所稅前一審判決、
    綜所稅前確定判決亦曾以有行政訴訟法第273條第1項第1款
    及第14款再審事由，提起再審之訴，仍經最高行政法院108
    年度裁字第101號裁定駁回，及109年度判字第470號判決駁
    回上訴，且財政部106年6月7日令釋乃針對營業稅方有適用
    ，關於系爭綜所稅、系爭綜所稅罰鍰部分亦不得加以適用，
    此節更非課稅事實認定有誤之問題，原告自不得依稅捐稽徵
    法第28條第2項請求退稅。
　㈡原告於本次起訴之主張，實與其針對綜所稅前確定判決提起
    再審之訴之內容大致相同，同樣有漏未斟酌原告提出之建物
    謄本、漏未適用財政部106年6月7日令釋等，此屬證據取捨
    問題，並非認定事實之證據本身；況大院前判決已綜合原告
    全部交易情節為認定，亦將出賣系爭房屋之取得、售出過程
    事實為調查、評述，原告縱有爭執，僅係對事實認定之爭執
    ，尚難指為課稅事實錯誤或有適用法令錯誤等事由。再者，
    原告就系爭營業稅罰鍰、系爭綜所稅罰鍰依行政程序法第12
    8條規定申請被告程序重開部分，亦已逾行政程序法第128條
    規定之期限等語，資為抗辯。
　㈢並聲明：駁回原告之訴。
五、本件如事實概要欄所示事實，除下述所示爭點外，其餘為兩
    造所不爭執，並有系爭營業稅罰鍰裁處書稿（本院卷第276
    頁）、系爭綜所稅申報核定通知書（原處分可閱卷第17至18
    頁）、系爭綜所稅罰鍰裁處書（本院卷第71頁）、營業稅前
    確定判決（原處分卷可閱第74至85頁）、綜所稅前一審判決
    （本院卷第77至96頁）、綜所稅前確定判決（本院卷第105
    至125頁）、最高行政法院108年度裁字第101號判決（原處
    分可閱卷第139至143頁）、本院108年度再字第29號判決（
    本院卷第157至167頁）、最高行政法院109年度判字第470號
    判決（本院卷第169至179頁）、原告109年10月29日申請書
    （原處分可閱卷第22至28頁）、原告109年11月16日補充理
    由書（原處分可閱卷第29至30頁）、原告110年3月15日補充
    理由書（原處分可閱卷第31至35頁）、被告110年3月2日函
    （本院卷第218至220頁）、被告110年4月14日函（本院卷第
    29至31頁）、訴願決定（本院卷第33至44頁）影本等件在卷
    可稽，堪認與事實相符。而兩造既以前詞爭執，則本件所應
    審究之主要爭點厥為：
　1.系爭營業稅及系爭綜所稅業經原告繳納者，以其前提起行政
    救濟等情，是否仍有行為時稅捐稽徵法第28條第2項規定之
    適用?各該核課處分是否事實認定錯誤、適用法令錯誤等致
    溢繳情形？其中○○○路非受贈房屋，所涉及系爭營業稅之核
    課，是否有財政部106年6月7日令釋之適用而應不得核課？
    被告未予適用，是否屬適用法令錯誤之情？原告依前開規定
    請求如訴之聲明第1項、第2項所示，是否有理？
　2.又關於系爭營業稅罰鍰、系爭綜所稅罰鍰，經原告依行政程
    序法第128條為請求之部分，於原告申請時是否已逾行政程
    序法第128條第2項定之權利行使期間？系爭營業稅、系爭綜
    所稅是否有事實認定錯誤、適用法令錯誤之情?原告得否依
    稅捐稽徵法第49條準用同法第28條規定請求原告核准退還系
    爭營業稅罰鍰、系爭綜所稅罰鍰?原告依行政程序法第128條
    第1項第2、3款及稅捐稽徵法第49條、第28條請求判決如訴
    之聲明第1、3項所示，是否有理？　
六、本院之判斷如下：
　㈠原告前不服系爭營業稅之核課、系爭營業稅之裁罰，業經行
    政法院判決駁回其訴確定，原告已不得再執前開情由主張得
    依稅捐稽徵法第28條第2項規定，請求被告作成退還系爭營
    業稅，或依稅捐稽徵法第49條準用第28條第2項而請求被告
    作成撤銷系爭營業稅罰鍰之行政處分：
　  1.行為時（即110年12月17日修正前）稅捐稽徵法第28條第2
      項規定：「納稅義務人因稅捐稽徵機關適用法令錯誤、計
      算錯誤或其他可歸責於政府機關之錯誤，致溢繳稅款者，
      稅捐稽徵機關應自知有錯誤原因之日起2年內查明退還，
      其退還之稅款不以5年內溢繳者為限。」（修正後雖刪除
      此項規定，惟修正理由已有說明：將修正前同條第2項有
      關可歸責政府機關之錯誤致溢繳稅款之情形亦納入修正後
      第1項規範，並將納稅義務人申請稅款退還期間一律修正
      為10年之旨。可知原告所主張依修正前規定之請求，修正
      後僅係移列入修正後第1項規定，並未經廢止）。第49條
      規定：「滯納金、利息、滯報金、怠報金及罰鍰等，除本
      法另有規定者外，準用本法有關稅捐之規定。」而稅捐稽
      徵機關本於所認定之事實，適用法令作成課稅處分，其事
      實認定必須正確，法令適用始可能正確。事實認定錯誤，
      法令適用自必錯誤。因此，稅捐稽徵法第28條第2項所稱
      之「適用法令錯誤」，法律文義包含因事實認定錯誤所致
      適用法令錯誤之情形，並無予以限縮解釋，排除認定事實
      錯誤，致適用法令錯誤情形之理由（最高行政法院105年7
      月份第1次庭長法官聯席會議決議參照）。是稅捐稽徵法
      第28條第2項所稱之「適用法令錯誤」，除指「本於確定
      之事實」所為適用法令有牴觸現行法令、或違反有效之解
      釋判例之情事外，並包含稅捐機關認定事實錯誤致適用法
      律錯誤之情形。
　　2.次按行政訴訟法第213條規定：「訴訟標的於確定終局判
      決中經裁判者，有確定力。」故為訴訟標的之法律關係，
      於確定之終局判決中已經裁判者，就該法律關係有既判力
      ，當事人不得以該確定判決事件終結前所提出或得提出而
      未提出訴之其他攻擊防禦方法，於新訴訟為與該確定判決
      意旨相反之主張，法院亦不得為反於該確定判決意旨之裁
      判（最高行政法院72年判字第336號判例意旨參照）。又
      撤銷訴訟的訴訟標的，依行政訴訟法第4條規定，應係「
      原告因行政機關之行政處分違法，並損害其權利或法律上
      之利益，而請求行政法院撤銷該行政處分之主張」，如果
      原告獲得確定勝訴判決，其既判力及於確認「訟爭行政處
      分違法，並損害原告權利或法律上之利益」，且產生撤銷
      之形成力，使訟爭行政處分自始歸於消滅；如果行政法院
      判決駁回原告之訴確定，其既判力則及於確認「訟爭行政
      處分並未違法，或損害原告權利或法律上之利益」（最高
      行政法院105年度判字第682號判決意旨參照）。是以，納
      稅義務人依稅捐稽徵法第28條規定請求退稅被駁回，而提
      起行政訴訟，其主張核課處分適用法令錯誤或計算錯誤之
      部分屬原確定判決意旨範圍，納稅義務人自不得為相反主
      張而請求退稅，行政法院亦不得為相反之裁判，故納稅義
      務人以與原確定判決確定力範圍相反之理由，請求退稅為
      無理由，高等行政法院應判決駁回(最高行政法院95年2月
      份庭長法官聯席會議㈠決議文參照）。至於修正後稅捐稽
      徵法第28條第3項固見增列：「納稅義務人對核定稅捐處
      分不服，依法提起行政救濟，經行政法院實體判決確定者
      ，不適用前2項規定。」惟乃係將前述與既判力規定如何
      適用之法理加以明文，未修正此項規定前，經適用行政訴
      訟法第213條規定結果即有相同之結論，業如前述，亦即
      修正前、後關於稅捐稽徵法第28條第2項退稅請求之行使
      ，同樣應受既判力之拘束，並無利或不利之差別，自無涉
      修正後同條第5項但書規定：「但修正施行前之規定有利
      於納稅義務人者，適用修正施行前之規定」之適用，爰予
      指明。
　　3.準此，本件原告主張得依稅捐稽徵法第28條第2項規定請
      求被告准予退還系爭營業稅，及依同法第49條準用第28條
      第2項規定請求准予退還系爭營業稅罰鍰者，無非以前開
      核課及裁處，依稅捐稽徵法第1條之1規定當得適用財政部
      106年6月7日令釋卻未予適用，謂各該核課、裁處有事實
      認定錯誤致法令適用錯誤云云。而依其主張內容，各該核
      課中僅限於○○○路非受贈房屋部分，方有其所指該令釋揭
      示之持有逾6年後銷售情形，其餘部分如何有該令釋之適
      用而得援為主張，已未見原告指明。且無論如何，原告因
      不服系爭營業稅之核課、系爭營業稅罰鍰之裁處，前即曾
      提起行政救濟，並經臺灣臺北地方法院於103年4月8日以
      營業稅確定判決駁回原告之訴確定，有該判決影本1份在
      卷可按（原處分卷第74至85頁），揆諸前揭規定意旨及說
      明，此確定判決既判力業已確認系爭營業稅之核課處分、
      系爭營業稅罰鍰之處分均未違法或損害原告權利或法律上
      之利益，原告已不得再為相反主張，自亦不得依稅捐稽徵
      法第28條第2項規定（罰鍰部分係依同法第49條前段規定
      準用）請求被告核准退還系爭營業稅、系爭營業稅罰鍰，
      行政法院亦不得為相反之裁判（就罰鍰部分且亦無從據以
      依其主張令被告作成撤銷行政處分）。
　　4.況按，稅捐稽徵法第1條之1第1項規定：「財政部依本法
      或稅法所發布之解釋函令，對於據以申請之案件發生效力
      。但有利於納稅義務人者，對於尚未核課確定之案件適用
      之。」可知財政部依稅捐稽徵法或其他稅法所發布的解釋
      函令，變更已發布解釋函令的法律見解，如果有利於納稅
      義務人，亦僅得適用於尚未核課確定的案件。是則，本件
      原告主張依稅捐稽徵法第1條之1規定應適用卻未適用之財
      政部106年6月7日令釋，謂係對其有利之見解變更，惟此
      令釋既係在系爭營業稅核課及系爭營業稅罰鍰裁處確定後
      方發布，依稅捐稽徵法第1條之1第1項但書規定，各該核
      課、裁處確定後本無從適用之，更不至因其後發布之前開
      令釋而有構成事實認定或法令適用錯誤等問題。是原告謂
      其得憑此依稅捐稽徵法第28條規定（罰鍰部分係依同法第
      49條前段規定準用）為請求云云，亦屬無據。　　　
  ㈡關於系爭綜所稅之核課、系爭綜所稅罰鍰之裁處部分，原告
    依稅捐稽徵法第28條第2項或依第49條前段準用此規定而請
    求被告准予退還稅款及撤銷罰鍰部分，亦無理由：
　　1.本件原告前不服系爭綜所稅之核課、系爭綜所稅罰鍰之裁
      處，業已提起行政救濟，並經本院於106年8月24日以綜所
      稅前一審判決駁回原告之訴、最高行政法院於107年5月31
      日以綜所稅前確定判決駁回其上訴確定（本院卷第77至96
      頁、第105至125頁），此確定判決既判力業已確認系爭綜
      所稅之核課處分、系爭綜所稅罰鍰之處分均未違法或損害
      原告權利或法律上之利益，則原告又於本件起訴主張依稅
      捐稽徵法第28條第2項規定（罰鍰部分係依同法第49條前
      段規定準用），以各該處分事實認定錯誤、適用法令錯誤
      而請求退還系爭綜所稅及系爭綜所稅罰鍰，核屬在綜所稅
      前確定判決之既判力所及範圍，並不得再為相反主張，亦
      不得以該確定判決事件終結前所得提出而未提出訴之其他
      攻擊防禦方法，而請求退稅，行政法院亦不得為相反之裁
      判。是原告仍據此請求被告准予退還系爭綜所稅、撤銷系
      爭綜所稅罰鍰，已無理由(原告在本件關於依稅捐稽徵法
      第1條之1得適用財政部106年6月7日令釋之主張，縱使在
      綜所稅前確定判決中未經提出，亦因該確定判決之遮斷效
      而不得再為爭執）。抑且，原告亦自承系爭綜所稅僅繳納
      其中4,444,664元，系爭綜所稅罰鍰則均未據繳納，就原
      告尚未繳納之部分，亦與稅捐稽徵法第28條第2項規定須
      符合業經實際繳納而溢繳，方得請求退還之要件不符，原
      告此部分請求，且尚有與規定不合而無從准許之問題。
　　2.再者，本件原告所持前開處分應得依稅捐稽徵法第1條之1
      規定而援用財政部106年6月7日令釋，對其為有利事實認
      定，否則即屬事實認定錯誤、法令適用錯誤之主張，亦非
      事實：
　　　⑴按行政主管機關就行政法規所為之釋示，係闡明法規之
        原意，固應自法規生效之日起有其適用。惟在後之釋示
        如與在前之釋示不一致時，在前之釋示並非當然錯誤(
        司法院釋字第287號解釋理由意旨參照）；是則，稅捐
        稽徵法第1條之1第1、2項規定之適用，在財政部發布之
        新、舊解釋令，其法律見解之差異，原則上僅止於「仁
        智互見」之程度，方有適用（若受比較之行政解釋令函
        中，有明顯違反實證法規定或稅捐法制之基本法理原則
        者，即應自比較範圍中剔除，而無稅捐稽徵法第1條之1
        第1、2項規定之適用餘地，有最高行政法院107年度判
        字第719號判決意旨可資參照）。換言之，在稅捐核課
        尚未確定之情形，縱使因財政部發布有利於納稅義務人
        之解釋函令，致有適用稅捐稽徵法第1條之1規定而應援
        用以為有利納稅義務人決定之問題，亦屬核課處分作成
        後另發生得適用前開規定而得形成有利納稅義務人結果
        之變更，核課處分作成時既無有利解釋函令存在，本即
        無從適用稅捐稽徵法第1之1條第1項但書規定，自難憑
        此謂前核課處分係適用法令錯誤；尤其在財政部令釋內
        容屬事實認定之解釋者，受處分人基於行政自我拘束原
        則及稅捐稽徵法第1條之1規定，固得執該令釋求為對其
        有利之事實認定，但個案事實認定之正確性，法理上須
        根據法令規定並綜合個別情形以為涵攝暨適用，縱使個
        案事實認定與令釋所定單一標準不符，亦不必然構成事
        實認定或法律涵攝錯誤。又基於課稅事實發生時之法律
        或事實狀態，為判斷核課處分合法性之基準，課稅事實
        發生至原處分或復查決定作成之前，法律或事實雖有所
        改變，並不影響處分或決定之合法性，乃稅法適用之基
        本原則；故主張所適用法令錯誤之退稅請求，應以稅捐
        要件合致時，即「行為時」作為認定事實及法令適用之
        基準時點（最高行政法院108年度上字第962號判決意旨
        參照）。則稅捐要件合致並經作成核課處分後方發生之
        法律或事實狀態之變更（例如財政部發布有利之解釋函
        令），在未核課確定前甚至行政救濟階段，固然尚得執
        稅捐稽徵法第1條之1規定為主張，但此乃是否應適用稅
        捐稽徵法第1條之1規定之問題，仍與核課處分作成時之
        事實認定或法令適用錯誤有別，自不得執嗣後發布之解
        釋函令，即謂必然有得依稅捐稽徵法第28條規定請求退
        稅之事由（基於核課處分所為裁罰處分，亦同此理），
        當予辨明。
　　　⑵準此：
　　　　①關於個人售屋是否課徵營業稅，財政部前即曾作成95
          年12月29日臺財稅字第09504564000號令（下稱財政
          部95年12月29日令釋）：「個人以營利為目的，購買
          房屋或標購法拍屋再予銷售，如符合下列要件之一者
          ，自97年1月1日起，應依法課徵營業稅：設有固定
          營業場所（除有形營業場所外，亦包含設置網站或加
          入拍賣網站等）。具備「營業號牌」（不論是否已
          依法辦理登記）。經查有僱用員工協助處理房屋銷
          售事宜。其他經查核足以構成以營利為目的之營業
          人。」嗣再以財政部106年6月7日令釋揭示：「個人
          購屋（含法拍屋）或將持有之土地建屋（含拆除改建
          房屋及與營業人合建分屋）並銷售，如符合下列要件
          之一者，自本令發布日起，應依法課徵營業稅：㈠設
          有固定營業場所（除有形營業場所，亦包含設置網站
          或加入拍賣網站等)。㈡具備營業牌號（不論是否已依
          法辦理稅籍登記）。㈢經查有僱用員工協助處理房屋
          銷售事宜。㈣具有經常性或持續性銷售房屋行為。但
          房屋取得後逾6年始銷售，或建屋前土地持有10年以
          上者，不在此限。前點第4款所稱房屋取得後逾6年
          ，指自房屋完成所有權登記日起至訂定房屋銷售契約
          日止，連續持有超過6年。……」並同時廢止財政部95
          年12月29日令釋(本院卷第135頁）。是就個人售屋而
          言，財政部106年6月7日令釋除維持已廢止之財政部9
          5年12月29日令所示應課徵營業稅4種情形之前3種情
          形外，另揭示「具有經常性或持續性銷售房屋行為」
          者，亦應依法課徵營業稅，但排除「房屋取得後逾6
          年始銷售，或建屋前土地持有10年以上」之情形；又
          財政部106年6月7日令釋雖係針對營業稅之核課作成
          解釋，惟所涉營業人及營業之認定標準，亦當可以適
          用於解釋所得稅法第11條第2項所稱的「營利事業」
          （最高行政法院108年度判字第65號判決意旨可資參
          照）。
　　　　②但查，該令釋所指予以排除不認為銷售者，乃係財政
          部內部為協助下級機關認定事實所訂頒之解釋，並有
          利於納稅義務人，在得據以進一步適用稅捐稽徵法第
          1條之1規定時，固然因行政自我拘束原則及此法律明
          文，原告得執該令釋為有利其事實認定之適用(惟如
          前述，此僅限於○○○路非受贈房屋部分之核課及裁處
          問題），但何為銷售之個案事實認定正確性，法理上
          須根據營業稅法第1條、第2條第1款、第3條第1項、
          第6條等規定並綜合個別情形以為涵攝暨適用，並非
          謂該令釋即為事實認定之唯一標準；再者，如前述，
          於本件原告依稅捐稽徵法第28條第2項規定為請求之
          情形，所指被告核課有無事實認定錯誤、適用法令錯
          誤之基準時點，則應以稅捐債務要件合致時即「行為
          時」為準；而本件被告於104年間作成系爭綜所稅、
          系爭綜所稅罰鍰處分時（原處分可閱卷第17至18頁、
          本院卷第71頁），財政部106年6月7日令釋並未發布
          ，自不存在可資援用為對原告有利事實認定之可能，
          已難認各該課處分、罰鍰處分就此有應適用而未適用
          稅捐稽徵法第1條之1第1項規定之錯誤；抑且，上開
          被告所為核課、裁處，復經綜所稅前確定判決肯認其
          認事用法均符合規定，業如前述，益證被告核課、裁
          罰處分作成時，確無原告所稱事實認定或法令適用錯
          誤之問題（至於嗣後得否依稅捐稽徵法第1條之1規定
          援用該令釋為有利認定乙事，則因綜所稅前確定判決
          既判力之遮斷效，亦不得再為相反主張）。是原告仍
          主張得依稅捐稽徵法第28條第2項、第49條等規定，
          請求被告核准退還系爭綜所稅、系爭綜所稅罰鍰云云
          ，應無理由（原告訴之聲明第3項關於系爭綜所稅罰
          鍰部分，且係請求被告作成撤銷之行政處分）。　　
          　　
  ㈢原告另依行政程序法第128條第1項第1、3款規定，請求被告
    作成撤銷系爭營業稅罰鍰、系爭綜所稅罰鍰裁處之行政處分
    ，亦無理由：
　　1.按行政程序法第128條規定：「（第1項）行政處分於法定
      救濟期間經過後，具有下列各款情形之一者，相對人或利
      害關係人得向行政機關申請撤銷、廢止或變更之。但相對
      人或利害關係人因重大過失而未能在行政程序或救濟程序
      中主張其事由者，不在此限：一、具有持續效力之行政處
      分所依據之事實事後發生有利於相對人或利害關係人之變
      更者。……三、其他具有相當於行政訴訟法所定再審事由且
      足以影響行政處分者。（第2項）前項申請，應自法定救
      濟期間經過後三個月內為之；其事由發生在後或知悉在後
      者，自發生或知悉時起算。但自法定救濟期間經過後已逾
      五年者，不得申請。（第3項）第1項之新證據，指處分作
      成前已存在或成立而未及調查斟酌，及處分作成後始存在
      或成立之證據。」而前開第2項規定所稱「法定救濟期間
      經過後」，係指行政處分因法定救濟期間經過後，不能再
      以通常之救濟途徑，予以撤銷或變更，而發生形式確定力
      者而言。非經行政法院實體判決確定之行政處分，符合上
      開規定者，相對人或利害關係人自得申請重新進行行政程
      序；若經行政法院實體確定判決予以維持之行政處分，因
      得依再審程序謀求救濟，故不在依上開規定申請重新進行
      行政程序之列，惟如無從依再審程序救濟者，解釋上，當
      容許其申請重新進行行政程序，以求周延 (最高行政法院
      107年度判字第701號決意旨參照）。至於由行政程序法第
      128條第1項但書：「但相對人或利害關係人因重大過失而
      未能在行政程序或救濟程序中主張其事由者，不在此限」
      之反面解釋，固可認寓有前曾循一般行政救濟程序確定，
      仍有得適用此規定請求重開行政程序之可能，但仍非謂即
      可當然排除前開有關確定判決既判力規定暨理論之適用。
　　2.循此，本件系爭營業稅罰鍰，前業經原告不服而經營業稅
      前確定判決駁回原告之訴確定，另系爭綜所稅罰鍰亦經綜
      所稅前確定判決駁回原告之訴確定，原告對各該確定判決
      且無不得提起再審之訴以為救濟之情（其並有就綜所稅確
      定判決先後提起再審之訴，原處分可閱卷第139至143頁、
      本院卷第157至179頁），參照前述規定意旨說明，原告請
      求程序重開之系爭營業稅罰鍰、系爭綜所稅罰鍰既均行政
      法院實體確定判決予以維持，原告自不得再依上開規定申
      請被告重新進行行政程序；且以原告提出申請時，就系爭
      營業稅罰鍰亦有逾行政程序法第128條第2項但書自法定救
      濟期間經過後已逾5年之情形，就系爭綜所稅罰鍰部分，
      則有同法條第2項前段逾法定救濟期間經過後3個月以上之
      情事，亦均不得再為請求。是原告依行政程序法第128條
      第1項第1、3款等規定，請求判決如訴之聲明第1、3項所
      示部分，仍無理由。
七、從而，原告主張各節，均無可採，本件被告以原處分否准原
    告前開申請，並無違誤，訴願決定予以維持，亦無不合。原
    告仍執前詞，主張依稅捐稽徵法第28條第2項、第49條前段
    準用前開規定，及依行政程序法第128條第1項第1、3款訴請
    判決如訴之聲明所示，均無理由，應予駁回。
八、本件事證已臻明確，兩造其餘主張、陳述及證據，均無礙本
    院前開論斷結果，爰不予一一論述，併予指明。
據上論結，本件原告之訴為無理由，依行政訴訟法第98條第1項
前段，判決如主文。
中　　華　　民　　國　　111　 年　　 3  　 月　  17　 日
                    臺北高等行政法院第一庭
                              審判長法  官  許瑞助
                                    法  官  林秀圓
                                    法  官  林麗真 
一、上為正本係照原本作成。
二、如不服本判決，應於送達後20日內，向本院提出上訴狀並表
    明上訴理由，如於本判決宣示後送達前提起上訴者，應於判
    決送達後20日內補提上訴理由書。（須按他造人數附繕本）
三、上訴時應委任律師為訴訟代理人，並提出委任書。（行政訴
    訟法第241條之1第1項前段）
四、但符合下列情形者，得例外不委任律師為訴訟代理人。（同
    條第1項但書、第2項） 
得不委任律師為訴訟代理人之情形 所  需  要  件 ㈠符合右列情形之一者，得不委任律師為訴訟代理人　 1.上訴人或其法定代理人具備律師資格或為教育部審定合格之大學或獨立學院公法學教授、副教授者。 2.稅務行政事件，上訴人或其法定代理人具備會計師資格者。 3.專利行政事件，上訴人或其法定代理人具備專利師資格或依法得為專利代理人者。 ㈡非律師具有右列情形之一，經最高行政法院認為適當者，亦得為上訴審訴訟代理人 1.上訴人之配偶、三親等內之血親、二親等內之姻親具備律師資格者。 2.稅務行政事件，具備會計師資格者。 3.專利行政事件，具備專利師資格或依法得為專利代理人者。 4.上訴人為公法人、中央或地方機關、公法上之非法人團體時，其所屬專任人員辦理法制、法務、訴願業務或與訴訟事件相關業務者。 是否符合㈠、㈡之情形，而得為強制律師代理之例外，上訴人應於提起上訴或委任時釋明之，並提出㈡所示關係之釋明文書影本及委任書。  
中　華　　民　　國　　111　 年　 3     月　  17　   日                                      書記官  李淑貞